臺灣臺中地方法院刑事判決
109年度訴字第2914號
公  訴  人  臺灣臺中地方檢察署檢察官
被      告  馬萬凱


選任辯護人  翁晨貿律師（法扶律師）
上列被告因傷害等案件，經檢察官提起公訴（109年度偵字第194
33號），本院判決如下：
    主    文
馬萬凱犯傷害罪，處拘役伍拾日，如易科罰金，以新臺幣壹仟元
折算壹日；又犯毀損他人物品罪，處拘役參拾日，如易科罰金，
以新臺幣壹仟元折算壹日。應執行拘役柒拾日，如易科罰金，以
新臺幣壹仟元折算壹日。
    犯罪事實
一、馬萬凱與陳春練、林麗貞係朋友關係。緣馬萬凱於民國109
    年4月11日晚間11時30分許，前往位於臺中市○○區○○路00巷0
    0號之陳春練住處後，因故與林麗貞發生口角爭執，詎馬萬
    凱竟基於傷害他人身體之犯意，徒手毆打林麗貞之臉頰，再
    將林麗貞推倒在地，致林麗貞受有頭部挫傷、右側胸壁挫傷
    、右側手肘擦傷、左側小腿挫傷、臉部挫傷等傷勢，嗣林麗
    貞欲跑上二樓之際，馬萬凱依其智識程度及生活經驗，明知
    若將陳春練放在桌上之水壺拿起並砸向林麗貞，極可能會使
    水壺及水壺所擊中之物品因劇烈外力碰撞而破裂、受損，竟
    仍基於毀損他人物品之不確定故意，將陳春練放在桌上之水
    壺拿起並砸向林麗貞，惟未擊中林麗貞，而擊中上址房屋之
    玻璃窗，造成玻璃窗破裂，水壺壺口亦變形、蓋子無法鎖緊
    會漏水，足生損害於陳春練。
二、案經陳春練、林麗貞訴由臺中市政府警察局霧峰分局報告臺
    灣臺中地方檢察署檢察官偵查起訴。
    理    由
一、證據能力之說明：
（一）按被告以外之人於審判外之言詞或書面陳述，除法律有規
       定者外，不得作為證據，刑事訴訟法第159條第1項定有
      明 文。查證人即告訴人陳春練、林麗貞於警詢及檢察事
      務官詢問時所為之證述，被告馬萬凱及辯護人均爭執其證
      據能力（見本院卷第64、73頁），而本院復查無有何例外
      得賦予證據能力之情形，依前揭規定，應認均無證據能力
      。
（二）次按被告以外之人於審判外之陳述，雖不符刑事訴訟法第
      159條之1至第159條之4之規定，而經當事人於審判程序同
      意 作為證據，法院審酌該言詞陳述或書面陳述作成時之
      情況，認為適當者，亦得為證據；當事人、代理人或辯護
      人於法院調查證據時，知有同法第159條第1項不得為證據
      之情形，而未於言詞辯論終結前聲明異議者，視為有前項
      之同意，刑事訴訟法第159條之5定有明文。本判決認定事
      實所引用之其餘供述證據（含文書證據），被告、辯護人
      及檢察官於本院準備程序中均不爭執其證據能力（見本院
      卷第64頁），且未於言詞辯論終結前聲明異議，本院審酌
      各該證據作成時之情況，並無違法不當或證明力明顯過低
      之瑕疵，亦認以之作為證據應屬適當，是依刑事訴訟法第
      159條之5規定，均有證據能力。
（三）本判決所引用之非供述證據，查無有何違反法定程序作成
      或取得之情形，且經本院依刑事訴訟法第164條、第165條
       踐行物證、書證之調查程序，自得採為證據。
二、訊據被告固坦承有於上開時地以水壺打破告訴人陳春練住處
    玻璃窗之行為，惟矢口否認有何傷害告訴人林麗貞及毀損水
    壺之犯行，辯稱：案發當天陳春練說他生病，伊送晚餐去給
    陳春練吃，看到林麗貞在陳春練住處，伊就跟陳春練說他這
    樣不是生病，是在這裡做愛，林麗貞就罵伊幹你娘，伊就與
    林麗貞發生衝突，伊要去打林麗貞，陳春練夾在中間，伊等
    發生推擠，林麗貞站在陳春練後面，陳春練的屁股碰到林麗
    貞，林麗貞就自己跌倒，陳春練用他的手掌推伊的左胸，伊
    質問陳春練為了林麗貞這樣打伊，就把桌上的水壺連同伊送
    去的晚餐掃到地上，玻璃窗不是很高，所以掃到玻璃窗破掉
    了云云。辯護人另為被告辯護：①關於案發過程，告訴人林
    麗貞證稱被告一進屋內就開始罵她，被告把她推倒時，陳春
    練就上前拉住被告，但告訴人陳春練則證稱被告進屋後，他
    有先與被告解釋5分鐘，被告才與告訴人林麗貞發生爭執，
    他是在被告將告訴人林麗貞推倒後才介入，而且是站在中間
    圍起來，二人證述顯然不一；②被告當時有喝酒，告訴人有2
    人，告訴人陳春練又有武術基礎，被告僅有挨打的份，不可
    能傷害告訴人林麗貞，③本案係發生在109年4月11日深夜至1
    2日凌晨，告訴人林麗貞在13日下午才就醫，顯然有悖常情
    等語。經查：
（一）被告與告訴人2人係朋友關係，被告於109年4月11日晚間1
      1時30分許，前往位於臺中市○○區○○路00巷00號之告訴人
      陳春練住處後，與告訴人林麗貞發生口角爭執等情，為被
      告於警詢時供承在卷（見偵卷第27頁），核與證人即告訴
      人2人於本院審理時之證述情節相符（詳如後述），此部
      分事實堪以認定。
（二）關於被告毆打告訴人林麗貞及毀損告訴人陳春練屋內玻璃
      窗、水壺之過程，證人即告訴人林麗貞於本院審理時證稱
      ：案發當天陳春練腳痛，快不能走路，伊就去照顧陳春練
      ，被告是晚上11點半左右喝酒後過來，伊當時坐在椅子上
      ，陳春練開門後，被告一看到伊就說伊兒子是「抓耙子」
      ，伊兒子和被告是同一公司的，伊叫被告不要再講，被告
      站在陳春練辦公桌椅旁邊，用手指著伊，說伊有老公，為
      何一直在這裡，越講越大聲，伊說伊沒有老公，然後被告
      突然走過來打伊的臉頰，伊就站起來，陳春練也站起來要
      阻止被告，但來不及，被告又打伊的臉頰和頭部，接著把
      伊推倒在地，伊站起來以後，被告就把隔壁桌上白鐵做的
      大水壺朝伊砸過來，伊閃過去，打到後面的玻璃，玻璃就
      碎掉了，伊上樓報案完再下樓後，現場就亂七八糟，伊後
      來聽陳春練說水壺不能用了等語（見本院卷第117至136頁
      ），證人即告訴人陳春練於本院審理時證稱：案發當天伊
      休假，原本與被告約好要去聚餐，但伊坐骨神經痛，所以
      伊沒去，之後伊叫林麗貞拿膏藥來，晚上11點多的時候，
      被告來找伊，說伊是因為林麗貞在這裡才沒有去聚餐，伊
      解釋5分鐘後，被告就跟林麗貞吵起來，被告說林麗貞的
      兒子是「抓耙子」，林麗貞就對被告說，你這種個性就是
      這樣，以前女友林秀靜才會離開，被告就不高興，打林麗
      貞的臉頰，用手把林麗貞推倒在地，伊就阻擋在他們二人
      中間，之後被告又想打林麗貞，伊就把被告按在椅子上，
      被告又掙脫要打林麗貞，伊叫林麗貞趕快上樓，被告當時
      有丟不鏽鋼水壺要砸林麗貞，結果丟到玻璃窗上，把玻璃
      窗打破了，水壺也摔到地上，壺口變形、蓋子無法鎖緊會
      漏水，後來林麗貞跑上樓報警，被告聽到報警就跑走了等
      語（見本院卷第136至152頁）。本院審酌告訴人2人對於
      被告與告訴人林麗貞發生口角爭執後，突然出手毆打告訴
      人林麗貞之臉頰，嗣又將告訴人林麗貞推倒在地，再將桌
      上水壺砸向告訴人林麗貞，但告訴人林麗貞閃過，因而砸
      破屋內玻璃窗等節證述一致；而告訴人林麗貞於109年4月
      13日下午1時32分許前往仁愛醫療財團法人大里仁愛醫院
      急診，經診斷受有頭部挫傷、右側胸壁挫傷、右側手肘擦
      傷、左側小腿擦傷、臉部挫傷等傷勢，有該院診斷證明書
      附卷可稽（見偵卷第39頁），與告訴人2人證稱被告以上
      開方式攻擊告訴人林麗貞可能造成傷勢之部位相符；另依
      案發現場照片所示，告訴人陳春練住處內破裂之玻璃窗距
      離桌子甚遠，且高於沙發椅背（見偵卷第41至42頁），參
      以被告於警詢中供稱：案發當時水壺放在桌上，伊有用手
      「撥」水壺，水壺就飛向窗戶，打破窗戶等語（見偵卷第
      28至29頁），若非被告刻意拿起水壺往空中用力砸去，當
      不致砸中玻璃窗使之破裂，此亦與告訴人2人證稱被告拿
      起水壺砸向告訴人林麗貞，結果砸破玻璃窗乙節相符；又
      卷內雖無拍攝水壺受損情形之照片，然衡諸水壺當時砸中
      玻璃窗，與玻璃窗發生劇烈碰撞，嗣又會受地心引力影響
      而掉落地面，承受強大外力衝擊，證人即告訴人陳春練證
      稱該水壺有壺口變形、蓋子無法鎖緊會漏水之受損情形，
      亦合於常理。準此，告訴人2人之上開證述內容與客觀事
      證及事理相符，堪認屬實。至於被告辯稱其欲毆打告訴人
      林麗貞時，告訴人陳春練夾在中間，屁股碰到告訴人林麗
      貞，告訴人林麗貞自己跌倒，且其將桌上之水壺連同送去
      的晚餐掃到地上，玻璃窗不是很高，所以掃到玻璃窗破掉
      了云云，要屬飾卸之詞，不足採信。
（三）辯護人雖質疑告訴人2人就案發過程所述不一云云，然按
      告訴人、證人之陳述有部分前後不符，或相互間有所歧異
      時，究竟何者為可採，法院仍得本其自由心證予以斟酌，
      非謂一有不符或矛盾，即應認其全部均為不可採信；尤其
      關於行為動機、手段及結果等之細節方面，告訴人之指陳
      ，難免故予誇大，證人之證言，有時亦有予渲染之可能；
      然其基本事實之陳述，若果與真實性無礙時，則仍非不得
      予以採信（最高法院74年台上字第1599號判例參照）。查
      證人即告訴人2人於本院審理時，就被告何時與告訴人林
      麗貞發生口角爭執、告訴人陳春練如何阻止被告毆打告訴
      人林麗貞等細節，所述雖不盡相符，惟其等就被告先出手
      毆打告訴人林麗貞之臉頰，嗣又將告訴人林麗貞推倒在地
      ，復將水壺砸向告訴人林麗貞等基本犯罪事實所述則屬一
      致，且與客觀事證相符，業如前述，而衡諸本案案發過程
      突然，告訴人2人或因觀察角度不同，或因日久記憶模糊
      ，就部分案發細節證述略有出入，實屬情理之常，但此等
      枝節之出入，並不影響告訴人2人指證被告基本犯罪事實
      真實性之認定，是辯護人此部分質疑並不足採。
（四）辯護人雖另質疑被告於案發當時業已酒醉，且告訴人陳春
      練有武術基礎，被告如何以一對二，被告應只有挨打的份
      ，且告訴人林麗貞之就醫時間不合理云云。然查，被告當
      時係突然攻擊告訴人林麗貞，告訴人陳春練身體又有病痛
      ，業據證人即告訴人2人於本院審理時證述明確，告訴人
      陳春練來不及制止被告突如其來之攻擊行為，並無違背常
      理之處。又依卷附告訴人林麗貞傷勢照片顯示，告訴人林
      麗貞之臉部、右手肘有明顯受傷之情形（見本院卷第41頁
      ），與診斷證明書上所載之傷勢相符，且該傷勢照片係員
      警梁明耀於案發不久後，前往告訴人陳春練住處所拍攝，
      此據證人梁明耀於本院審理時證述明確（見本院卷第172
      頁），並無造假之虞，證人即告訴人林麗貞於本院審理時
      ，亦陳明因案發後頭痛一整天，故於109年4月13日下午始
      就醫等語在卷（見本院卷第135頁），是辯護人徒以告訴
      人林麗貞較晚就醫，即質疑告訴人林麗貞傷勢之真實性，
      亦不足取。
（五）按行為人對於構成犯罪之事實，明知並有意使其發生者，
       為故意。行為人對於構成犯罪之事實，預見其發生而其
      發 生並不違背其本意者，以故意論，刑法第13條定有明
      文。是故意之成立，不以對於構成犯罪之事實，明知並有
      意使 其發生為必要，僅需對於構成犯罪之事實、結果，
      預見其 發生，而其發生並不違背其本意即為已足。亦即
      倘行為人 認識或預見其行為會導致某構成要件實現（結
      果發生）， 縱其並非積極欲求該構成要件實現（結果發
      生），惟為達 到某種目的而仍容任該結果發生，亦屬法
      律意義上之容任 或接受結果發生之「間接故意」，此即
      前揭法條所稱之「 以故意論」。查被告係為攻擊告訴人
      林麗貞而拿起桌上水壺往砸向告訴人林麗貞，惟最終未擊
      中告訴人林麗貞，僅造成屋內玻璃窗破裂及水壺受損而不
      堪使用之結果，業如前述，是被告並非刻意造成玻璃窗、
      水壺毀損之結果，尚難認其有毀損之直接故意。然被告為
      有正常智識之成年人，當可預見若拿起水壺朝告訴人林麗
      貞用力砸去，倘告訴人林麗貞閃過，水壺極可能擊中屋內
      其他物品，導致水壺及該物品因劇烈碰撞而破裂、受損，
      然其為攻擊告訴人林麗貞，仍執意為上開行為，容任玻璃
      窗破裂、水壺受損之結果發生，則其有毀損之間接故意（
      不確定故意），應堪認定。
（六）綜上所述，本案事證明確，被告犯行洵堪認定，應依法論
      科。　　　
三、核被告所為，係犯刑法第277條第1項之傷害罪，及同法第354條之毀損他人物品罪。被告所犯上開二罪，犯意各別，行為互殊，應予分論併罰。　
四、爰以行為人之責任為基礎，審酌：（一）被告不思以理性方
    式解決與告訴人林麗貞間之口角爭執，竟率爾出手毆打、推
    倒告訴人林麗貞，造成告訴人林麗貞身體受傷，復恣意扔擲
    告訴人陳春練所有之水壺，造成告訴人陳春練屋內玻璃窗及
    水壺毀損，受有財產損失，行為實有不該；（二）被告為高
    工畢業、目前從事抽水肥工作、家中有臥病在床之母親需其
    扶養照顧（見本院卷第184頁）之智識程度及生活狀況；（
    三）被告犯後僅坦承毀損玻璃窗之犯行，且未與告訴人2人
    達成和解，賠償損害等一切情狀，就其所犯二罪分別量處如
    主文所示之刑，併諭知易科罰金之折算標準，復定其應執行
    之刑及易科罰金之折算標準如主文所示，以示懲儆。
五、不另為無罪之諭知部分：
（一）公訴意旨略以：被告於上開時地，基於毀損他人物品之犯
      意，將告訴人陳春練桌上之iPad、藝術品翻倒，且將電風
      扇、椅子踢倒，致令該等物品毀損不堪使用，因認被告涉
      犯刑法第354條之毀損他人物品罪嫌等語。
（二）按犯罪事實應依證據認定之，無證據不得認定犯罪事實；
      又不能證明被告犯罪者，應諭知無罪之判決；刑事訴訟法
      第154條第2項、第301條第1項分別定有明文。次按認定不
      利於被告之事實，須依積極證據，苟積極證據不足為不利
      於被告事實之認定時，即應為有利於被告之認定，更不必
      有何有利之證據；如未能發現相當之證據，或證據不足以
      證明，自不能以推測或擬制之方法，以為裁判之基礎；且
      認定犯罪事實所憑之證據，無論直接或間接證據，其為訴
      訟上之證明，須達於通常一般之人均不致有懷疑，而得確
      信其為真實之程度者，始得據為有罪之認定，倘其證明尚
      未達到此一程度，而有合理之懷疑存在時，即應由法院為
      諭知被告無罪之判決（最高法院30年上字第816號、40年
      台上字第86號、76年台上字第4986號判例參照）。又按被
      害人係被告以外之人，就被害經過所為之陳述，本質上固
      屬證人，然其目的在於使被告受刑事訴追處罰，與被告處
      於絕對相反之立場，所為陳述或不免渲染、誇大，而有所
      偏頗，其證明力顯較與被告無利害關係之一般證人之陳述
      為薄弱，為免過於偏重被害人之指證，有害於真實發現及
      被告人權保障，被害人之陳述須無瑕疵，且就其他方面調
      查，有補強證據證明確與事實相符，始得採為被告論罪科
      刑之基礎。所謂無瑕疵，係指被害人所為不利被告之陳述
      ，與社會上之一般生活經驗或卷附其他客觀事證並無矛盾
      而言。又所稱補強證據，固不以證明犯罪構成要件之全部
      事實為必要，但以與被害人指述具有相當之關聯性為前提
      ，並與被害人之指證相互印證，綜合判斷，已達於使一 
      般之人均不致有所懷疑，而得確信其為真實之程度而言（
      最高法院104年度台上字第1162號、105年度台上字第667
      號判決參照）。
（三）公訴意旨認被告涉犯此部分毀損犯行，無非係以告訴人2
      人之證述、現場蒐證照片4張為其主要論據。
（四）訊據被告堅決否認此部分犯行，辯稱：iPad是林麗貞拿來
      摔伊的，現場桌上根本沒有藝術品，電風扇及椅子是推擠
      中倒的等語。辯護人另為被告辯護：卷內並無證據可證被
      告有毀損這些物品等語。經查：
　　⒈證人即告訴人陳春練於警詢時證稱：伊所有之iPad、藝術
      品、電風扇、椅子有損壞，被告是徒手翻倒伊桌面上的東
      西（包含iPad）並踢倒電風扇，也有拿椅子摔地板等語（
      見偵卷第44至45頁），於本院審理時證稱：被告打完林麗
      貞的臉後，把桌上的東西包含iPad、瓷及玉製的佛教藝術
      品掃到地上，都壞掉了，圓凳有2張也被被告摔壞，底下
      圓的部分脫下來了，椅腳裂開了，電風扇的主體有碎掉裂
      開，是被告與林麗貞扭打時踏到的，不是用摔的，員警拍
      攝的照片只有拍到電風扇，但員警有看到其他物品毀損等
      語（見本院卷第137至143、150至152頁）。是依告訴人陳
      春練之證述，被告係於與林麗貞扭打時，不慎踩到電風扇
      使之受損，然刑法毀損他人物品罪僅處罰故意毀損之行為
      ，被告過失毀損電風扇之行為並不在處罰之列。又告訴人
      陳春練雖一再指證被告有故意毀損iPad、藝術品、椅子之
      行為，然觀諸卷附案發現場照片，僅見電風扇外蓋散落在
      地，並未見iPad、藝術品、椅子毀損之情形（見偵卷第41
      至42頁），是此僅係告訴人陳春練之片面指訴，要難據此
      為不利於被告之認定。
　　⒉證人即告訴人林麗貞於警詢時證稱：被告打完伊之後，就
      一直在一樓摔東西，伊只看到滿地玻璃及許多雜物，伊不
      知道陳春練損失的東西價值多少，伊只知道有iPad、大小
      茶壺2、3個等語（見偵卷第33至34頁），於本院審理時證
      稱：伊記得陳春練在桌上放一台大台的平版電腦，二台小
      台的平版電腦，還有好幾個茶壺，伊沒有注意桌子上有無
      藝術品，被告有拿椅子要摔伊，但被陳春練攔截下來，被
      告有把椅子踢倒，伊下樓以後，桌上是空空的，椅子是伊
      扶起來的，衝突結束後，有一張圓形的椅子壞掉，四個腳
      歪掉，陳春練拿出去外面放，電風扇是被告與陳春練拉扯
      時，被告站不穩，一直倒退就撞到，伊原本在樓下的時候
      只有看到被告摔水壺，伊上樓報案完再下樓後，陳春練沒
      有跟伊說有什麼東西壞了等語（見本院卷第122至125、13
      2至133頁）。是依告訴人林麗貞之證述，電風扇確係被告
      不慎踩壞，被告並非故意為之，自無從對被告以毀損他人
      物品罪相繩；又告訴人林麗貞並未注意桌上有無藝術品，
      且其所述椅子遭毀損之方式（摔壞或踢倒）、數量（1張
      或2張）及狀態（椅腳歪掉或裂開），均與告訴人陳春練
      所述不同，自無從與告訴人陳春練之證述相互補強，而認
      被告確有毀損藝術品及椅子之行為。至於告訴人林麗貞雖
      亦證稱iPad有遭被告毀損，然衡諸iPad價值非微，若確遭
      被告毀損，告訴人陳春練當無不告知前來現場處理之員警
      供其拍照存證，反而僅就價值較低之玻璃窗拍照之理，是
      告訴人2人此部分證述之可信性尚屬可疑，要難執為不利
      於被告之認定。
　　⒊此外，證人即員警梁明耀於本院審理時僅證稱：卷附現場
      照片是伊拍攝，伊對於陳春練有無提到iPad被摔壞了、藝
      術品壞了都沒有印象，伊只記得屋內一片凌亂，但實際上
      毀損的東西伊沒有印象等語（見本院卷第172至175頁），
      自無從佐證告訴人陳春練之證述情節，而證明被告確有故
      意毀損iPad、藝術品、椅子之行為。
（五）綜上所述，本件依檢察官所提出之證據，尚未達一般之人
       均可得確信被告確有公訴意旨所指之此部分毀損犯行，
      而無合理懷疑存在之程度，其犯罪尚屬不能證明，既不能
      證明被告此部分犯罪，本應為被告無罪之諭知，惟此部分
      如成立犯罪，與前揭成立毀損他人物品罪之犯行間，有單
      純一罪關係，爰不另為無罪之諭知。
據上論斷，應依刑事訴訟法第299條第1項前段，刑法第277條第1
項、第354條、第51條第6款、第41條第1項前段，刑法施行法第1
條之1第1項，判決如主文。
本案經檢察官黃怡華提起公訴，檢察官張溢金、王淑月到庭執行
職務。
中    華    民    國   110    年    10    月     7    日
                  刑事第十三庭 審判長 法  官  李宜娟
　　　　　　　　　                    法  官  陳怡秀
　　　　　　　　　　　　　　          法  官  洪瑞隆
以上正本證明與原本無異。
如不服本判決應於收受判決後20日內向本院提出上訴書狀，並應
敘述具體理由；其未敘述上訴理由者，應於上訴期間屆滿後20日
內向本院補提理由書（均須按他造當事人之人數附繕本）「切勿
逕送上級法院」。
                                      書記官  許家齡
中    華    民    國   110    年    10    月     7    日
附錄論罪科刑法條
【刑法第277條】
中華民國刑法第277條
傷害人之身體或健康者，處5年以下有期徒刑、拘役或50萬元以
下罰金。
犯前項之罪，因而致人於死者，處無期徒刑或7年以上有期徒刑
；致重傷者，處3年以上10年以下有期徒刑。
【刑法第354條】
中華民國刑法第354條
毀棄、損壞前二條以外之他人之物或致令不堪用，足以生損害於
公眾或他人者，處2年以下有期徒刑、拘役或1萬5千元以下罰金
。